臺灣新北地方法院刑事判決
111年度訴字第61號
公  訴  人  臺灣新北地方檢察署檢察官
被      告  許俊鴻




指定辯護人  本院公設辯護人張哲誠  
上列被告因違反毒品危害防制條例案件，經檢察官提起公訴（11
0年度偵字第37642號），本院判決如下：
    主  文
丙○○共同犯販賣第三級毒品而混合二種以上之毒品未遂罪，處有
期徒刑壹年，扣案之含有4-甲基甲基卡西酮、硝甲西泮成分之毒
品咖啡包共拾伍包（驗餘毛重共壹零捌點柒參公克，含包裝袋拾
伍個）、OPPO手機1支（IMEI：000000000000000、000000000000
000）均沒收。
    事  實
一、丙○○明知4-甲基甲基卡西酮、硝甲西泮為毒品危害防制條例
    第2條第2項第3款明定之第三級毒品，依法不得販賣、持有
    ，竟與少年林○耀（民國92年5月生，真實姓名年籍詳卷，下
    稱林○耀）基於販賣第三級毒品之犯意聯絡，由林○耀先於11
    0年5月5日22時許前之不詳時間，使用網路聊天軟體微信暱
    稱「6」帳號，私訊傳送「營業中」之販賣毒品訊息給警方
    微信帳號「親」，雙方談妥以新台幣（下同）4,500元，交
    易毒品咖啡包15包。丙○○於110年5月10日18時24分許，在新
    北市○○區○○路000號內，以電子設備連結網際網路後，使用
    微信通訊軟體帳號「錒鴻」與少年林○耀聯絡，並議定以3,5
    00元之價格，交付含4-甲基甲基卡西酮、硝甲西泮成分之毒
    品咖啡包15包（下稱本案毒品）與林○耀，剩餘款項歸少年
    林○耀所有。丙○○與林○耀間就毒品交易之標的、數量及價格
    既已議定，丙○○遂將本案毒品放置在停放在新北市○○區○○路
    000號前之機車前置物籃內。嗣於110年5月10日22時許林○耀
    前往交易，與喬裝為毒品買家之員警見面，取出上開毒品，
    經員警於同日22時50分許在上址與林○耀見面，當場表明警
    察身分而未遂，並扣得
　　上開含有第三級毒品4-甲基甲基卡西酮、硝甲西泮之毒品咖
    啡包15包（毛重108.90公克，驗餘毛重108.73公克）、OPPO
    手機1支（IMEI：000000000000000、000000000000000）後
    ，即將林○耀逮捕，並因而循線查獲上情。
二、案經新北市政府警察局新莊分局報請臺灣新北地方法院檢察
    署檢察官偵查起訴。
    理  由
壹、程序方面
　　按被告以外之人於審判外之言詞或書面陳述，除法律有規定
    者外，不得作為證據，刑事訴訟法第159條第1項固定有明文
    。惟被告以外之人於審判外之陳述，雖不符前4 條之規定，
    而經當事人於審判程序同意作為證據，法院審酌該言詞陳述
    或書面陳述作成時之情況，認為適當者，亦得為證據；當事
    人、代理人或辯護人於法院調查證據時，知有第159 條第1
    項不得為證據之情形，而未於言詞辯論終結前聲明異議者，
    視為有前項之同意，同法第159 條之5 亦有規定。本案下述
    所引被告丙○○以外之人於審判外之陳述，經本院提示各該審
    判外陳述之內容並告以要旨，被告及辯護人對於證據能力均
    表示沒有意見（見本院訴字卷第75頁），復經本院審酌該等
    供述證據作成之客觀情狀，並無證明力明顯過低或係違法取
    得之情形，且為證明本案犯罪事實所必要，認為以之作為證
    據應屬適當，均應有證據能力。另本院後述所引用之其餘非
    供述證據，經本院依法當庭提示令被告辨認或告以要旨並依
    法調查外，復無證據足證係公務員違背法定程序所取得，又
    為證明本案犯罪事實所必要，亦均得作為本案證據。
貳、實體方面
一、認定犯罪事實所憑之證據及理由
    上開事實，業據被告丙○○於警詢、偵查中、本院準備程序及
    審理時均坦承不諱（見偵字卷第10、11至16頁、第39至413
    頁、本院訴字卷第73至77頁），核與同案共犯林○耀於警詢
    中之陳述（見110他字第6207號卷第8至11頁）相符，並有林
    ○耀使用微信暱稱「6」帳號、微信暱稱「親」帳號與警方聯
    繫之對話紀錄截圖、被告與林○耀對話譯文、擷圖（見他字
    卷第26至27頁、第28至40頁、偵查卷第24至30頁）、新北市
    政府警察局新莊分局偵查隊員警林宗毅職務報告1份（見他
    字卷第16頁）、新北市政府警察局新莊分局搜索扣押筆錄、
    扣押物品目錄表、查獲暨扣案物照片、逮捕地點照片、扣案
    之毒品咖啡包15包扣案足資佐證（見他字卷第19至21頁、第
    41至42頁）。又扣案之毒品咖啡包15包經鑑定結果，含有第
    三級毒品4-甲基甲基卡西酮、硝甲西泮成分之事實，則有台
    灣尖端先進生技醫藥股份有限公司110年5月12日出具之毒品
    證物鑑定分析報告1份在卷足稽（見偵查卷第19頁，總驗餘
    毛重108.73公克），足供擔保被告上開任意性自白確與事實
    相符，是本案事證明確，被告上開所為販賣第三級毒品而混
    合二種以上之毒品未遂之犯行堪以認定，應予依法論科。
二、按販賣毒品罪係屬重罪，若無利可圖，衡情一般持有毒品者
    ，當不致輕易將持有之毒品交付他人。又販賣毒品乃違法行
    為，非可公然為之，且有其獨特之販售通路及管道，亦無公
    定之價格，復可任意增減其分裝之數量，而每次買賣之價量
    ，亦可能隨時依市場貨源之供需情形、交易雙方之關係深淺
    、資力、對行情之認知、可能風險之評估、查緝是否嚴緊，
    及購買者被查獲時供述購買對象之可能性風險評估等事由異
    其標準，非可一概而論，是販賣之利得，誠非固定，縱使販
    賣之人從價差或量差中牟利方式互異，其意圖營利之非法販
    賣行為仍屬同一。又販賣利得，除經被告供明，或因帳冊記
    載致價量至臻明確外，確實難以究明。然一般民眾均普遍認
    知毒品價格非低、取得不易，且毒品交易向為政府查禁森嚴
    ，一經查獲，並對販毒者施以重罰，衡諸常情，倘非有利可
    圖，殊無必要甘冒持有毒品遭查獲、重罰之重大風險，無端
    親至交易處所交易毒品，徒招為警偵辦從事毒品販賣之風險
    。從而，除有足資認定提供他人毒品者基於非圖利意圖之特
    殊事由外，通常尚難因無法查悉其買進、賣出之差價，而認
    行為人無營利之意思，以免知過坦承者難辭重典，飾詞否認
    者反得逞僥倖，反失情理之平。又毒品危害防制條例所稱之
    「販賣」，係指有償之讓與行為，包括以「金錢買賣」或「
    以物易物」（即互易）等態樣在內；祇要行為人在主觀上有
    藉以營利之意圖，而在客觀上有以毒品換取金錢或其他財物
    之行為，即足當之；至於買賣毒品之金額或所換得財物之實
    際價值如何，以及行為人是否因而獲取價差或利潤，均不影
    響販賣毒品罪之成立。審酌被告於案發時為具有通常智識能
    力之成年人，其對於販賣毒品屬政府檢警機關嚴格取締之重
    罪，當無不知之理，苟無利潤可圖，衡情被告應不至於甘冒
    遭查緝法辦而罹重刑之風險，是被告丙○○就上開犯行，於主
    觀上確有藉販賣第三級毒品以營利之意圖甚明。
三、次按刑事偵查技術上有所謂之「誘捕偵查」，依美、日實務
    運作，「誘捕偵查」可區分為二種類型，一為「創造犯意型
    之誘捕偵查」，一為「提供機會型之誘捕偵查」。前者，係
    指行為人原無犯罪之意思，純因具有司法警察權者之設計誘
    陷，以唆使其萌生犯意，待其形式上符合著手於犯罪行為之
    實行時，再予逮捕者而言，實務上稱之為「陷害教唆」；後
    者，係指行為人原已犯罪或具有犯罪之意思，具有司法警察
    權之偵查人員於獲悉後為取得證據，僅係提供機會，以設計
    引誘之方式，佯與之為對合行為，使其暴露犯罪事證，待其
    著手於犯罪行為之實行時，予以逮捕、偵辦者而言，實務上
    稱此為「釣魚偵查」。關於「創造犯意型之誘捕偵查」所得
    證據資料，係司法警察以引誘或教唆犯罪之不正當手段，使
    原無犯罪故意之人因而萌生犯意而實行犯罪行為，進而蒐集
    其犯罪之證據而予以逮捕偵辦。縱其目的在於查緝犯罪，但
    其手段顯然違反憲法對於基本人權之保障，且已逾越偵查犯
    罪之必要程度，對於公共利益之維護並無意義，其因此等違
    反法定程序所取得之證據資料，應不具證據能力；而關於「
    提供機會型之誘捕偵查」型態之「釣魚偵查」，因屬偵查犯
    罪技巧之範疇，並未違反憲法對於基本人權之保障，且於公
    共利益之維護有其必要性，故依「釣魚」方式所蒐集之證據
    資料，非無證據能力（最高法院85年度第4 次刑事庭會議及
    同院97年度台上字第5667號判決意旨可資參照）。經查，本
    件同案共犯林○耀係因自行在網路上刊登毒品交易之訊息後
    ，經警執行網路巡邏並相約外出毒品交易後，始為警當場查
    獲並予逮捕前往交付毒品之被告，並扣得如上揭犯罪事實欄
    所示之毒品，足見本件警方僅係對原已具有犯罪故意之被告
    ，以設計引誘之「釣魚」方式，使其暴露犯罪事證而予以逮
    捕偵辦，核與「陷害教唆」之情形迥然有別，則上開警方所
    實施之作為，當屬「提供機會型之誘捕偵查」，而非「創造
    犯意型之誘捕偵查」至明；又員警佯裝購買毒品，並無實際
    購毒之真意，惟被告既有販毒之故意，且依約交付毒品，即
    已著手實施販毒之行為，但因警察埋伏在側，伺機逮捕，事
    實上其與員警不能真正完成買賣毒品之行為，是被告本次行為
    應僅論以販賣未遂罪。
四、論罪
  ㈠按毒品危害防制條例第9條第3項規定：「犯前5條之罪（即同
    條例第4條至第8條之罪）而混合二種以上之毒品者，適用其
    中最高級別毒品之法定刑，並加重其刑至二分之一」，且依
    立法理由可知該條項係屬分則之加重，為另一獨立之犯罪型
    態，而應論以獨立之罪名。查被告販賣之本案毒品咖啡包共
    15包，其中1包經鑑定含有第三級毒品「4-甲基甲基卡西酮
    」及「硝甲西泮」成分一節，有如前述，是被告所販售之毒
    品咖啡包係將二種以上之毒品置於同一包裝摻雜調合，無從
    區分，屬混合二種以上同一級別之毒品，而應論以獨立之罪
    名，核被告所為，係犯毒品危害防制條例第9條第3項、第4
    條第3項、第6項之販賣第三級毒品而混合二種以上之毒品未
    遂罪，並應依同條例第9條第3項規定加重其刑。公訴意旨僅
    認被告涉犯同條例第4條第3項之販賣第三級毒品罪嫌，尚有
    未合，惟基本社會事實同一，且經檢察官當庭更正另涉犯同
    條例第9條第3項之罪名（見本院訴字卷111年3月28日審判筆
    錄第1頁），本院自應予以審理，並依法變更起訴法條。又
    被告與共犯林○耀間，就上開犯行有犯意之聯絡及行為 之分
    擔，應論以共同正犯。
  ㈡被告已著手於販賣第三級毒品而混合二種以上之毒品未遂行
    為之實行而不遂，為未遂犯，爰依刑法第25條第2 項規定，
    按既遂犯之刑減輕之。另被告於警詢中及本院審理時就其共
    同販賣第三級毒品而混合二種以上之毒品未遂之犯行，均已
    自白犯罪，業如前述，爰依毒品危害防制條例第17條第2 項
    之規定遞減輕其刑。再被告於偵查中供承其毒品咖啡包之來
    源為乙○，業經檢察官囑警前往查證，並經新北市政府警察
    局新莊分局移請台灣新北地方檢察署偵辦，此有該局111年2
    月14日以新北警莊刑字第1114017931號函附之刑事案件報告
    書，及台灣新北地方檢察署111年2月18日丁○○錫雨110偵376
    40字第1119017950號函在卷足憑（見本院卷49至55頁），足
    認本件確實因被告之供出毒品來源，因而查獲毒品來源乙○
    ，自應依毒品危害防制條例第17條第1項規定，遞減輕其刑
    。至共犯林○耀行為時雖未滿18歲，而為少年，然少年林○耀
    於警詢中陳稱：我是透過朋友認識被告的，認識不到１個月
    ，他是朋友的朋友，我只有他的微信等語（見偵查卷第12頁
    ），被告於警詢時亦稱與共犯林○耀不熟，是朋友介紹的，
    不知道他的年紀為何等語，則被告無法明確判別共犯林○耀
    當時係未滿18歲之少年，核屬可能，本案尚無積極證據足資
    證明被告丙○○行為時知悉共犯林○耀未滿18歲，應無兒童及
    少年福利與權益保障法第112條規定加重其刑規定之 適用，
    附此敘明。
五、爰以行為人之責任為基礎，審酌被告明知本案毒品咖啡包為
    非法之違禁物，持以施用足以戕害人之身體健康，且極易成
    癮，竟為貪圖不法利益，漠視法令而欲販賣予他人，若確實
    售出而流入社會，不僅助長他人施用毒品惡習，對施用毒品
    者之身心影響甚鉅，亦使毒品於社會上易於流通，增加檢警
    全面查緝之困難，危害社會治安及國家法益，所為顯屬非是
    ，兼衡被告於本案所欲販賣之毒品咖啡包數量非少，然幸未
    及流入社會即為警查獲，及其於警詢及本院審理時均坦承其
    犯行之犯罪後態度，暨其自承之高中肄業之智識程度，目前
    在估定工作，經濟狀況勉持，母親在療養院及，需照顧二哥
    之家庭經濟生活狀況等一切情狀，量處如主文所示之刑，以
    資懲儆。
六、按毒品危害防制條例第18條第1項後段規定查獲之第三級、
    第四級毒品，無正當理由而擅自持有者，沒入銷燬之；此應
    沒入銷燬之毒品，專指查獲施用或持有（未成罪）之第三級
    、第四級毒品而言；倘屬同條例相關法條明文規定處罰之犯
    罪行為，即非該條項應依行政程序沒入銷燬之範圍；再同條
    例對於查獲之製造、運輸、販賣、意圖販賣而持有、以非法
    方法使人施用、引誘他人施用及轉讓、持有一定數量以上第
    三級、第四級毒品之沒收，並無特別規定，如其行為已構成
    犯罪，則該毒品即屬不受法律保護之違禁物，應回歸刑法之
    適用（最高法院98年度台上字第2889號、99年度台上字第27
    33號判決意旨參照）。扣案之含有第三級毒品成分之咖啡包
    15包（總驗餘毛重108.73公克），均係被告用以販賣，業據
    被告供承在卷，為本案查獲被告販賣未遂之第三級毒品，均
    屬違禁物，不問屬於犯罪行為人與否，均應依刑法第38條第
    1項之規定，宣告沒收之。至於包裝上開毒品之包裝袋，與
    含毒品成分之粉末於物理外觀上附合而難予析離，且如強予
    析離至完全無殘渣留存，將耗費相當之時間、人力與經費，
    於經濟上顯無實益，是依社會一般通念，堪認該包裝袋已與
    查獲之含毒品成分粉末結合成為一體而無從強加析離，是上
    開含第三級毒品成分之粉末既屬違禁物，其外包裝袋自亦應
    併予沒收之。又取樣經鑑驗耗損之部分，因已滅失，此部分
    自無庸宣告沒收，附此敘明。再按犯同法第4條至第9條之罪
    者，其供犯罪所用之物，不問屬於犯罪行為人與否，均沒收
    之，毒品危害防制條例第19條第1項定有明文。查扣案OPPO
    手機1支（IMEI：000000000000000、000000000000000號）
    ，係同案共犯林○耀所有，供其本件聯絡販賣毒品交易事宜
    所用之物乙節，業據林○耀供承在卷，是應依毒品危害防制
    條例第19條第1項規定宣告沒收之。
據上論斷，應依刑事訴訟法第 299 條第 1 項前段、第300條（
本件依判決精簡原則，僅記載程序條文），判決如主文。
本案經檢察官甲○○提起公訴，由檢察官黃明絹到庭執行職務。
中　　華　　民　　國　　111 　年　　4 　　月　　28　　日
            刑事第五庭    審判長法　官胡堅勤
　　　　　　　　　              
　　　　　　　　　              法  官賴昱志
　　　　　　　　　
　　　　　　　　　              法  官王筱維
以上正本證明與原本無異
如不服本判決應於送達後20日內向本院提出上訴狀
                                書記官　林蔚然
中　　華　　民　　國　　111 　年　　4 　　月　　28　　日
附錄本案論罪科刑法條全文：
毒品危害防制條例第4條
製造、運輸、販賣第一級毒品者，處死刑或無期徒刑；處無期徒
刑者，得併科新臺幣三千萬元以下罰金。
製造、運輸、販賣第二級毒品者，處無期徒刑或十年以上有期徒
刑，得併科新臺幣一千五百萬元以下罰金。
製造、運輸、販賣第三級毒品者，處七年以上有期徒刑，得併科
新臺幣一千萬元以下罰金。
製造、運輸、販賣第四級毒品者，處五年以上十二年以下有期徒
刑，得併科新臺幣五百萬元以下罰金。
製造、運輸、販賣專供製造或施用毒品之器具者，處一年以上七
年以下有期徒刑，得併科新臺幣一百五十萬元以下罰金。
前五項之未遂犯罰之。